【裁判字號】    95,台上,1481
【裁判日期】    950712
【裁判案由】    損害賠償
【裁判全文】
最高法院民事判決            九十五年度台上字第一四八一號
    上  訴  人  琪康有限公司
                      號6樓之.
    法定代理人  乙○○
    訴訟代理人  柏有為律師
                蔡鴻斌律師
    被 上訴 人  精碟科技股份有限公司
    法定代理人  甲○○
    訴訟代理人  謝  裕律師
                林文鵬律師
上列當事人間請求損害賠償事件，上訴人對於中華民國九十四年
六月一日台灣高等法院第二審判決（九十三年度上字第六五五號
），提起上訴，本院判決如下：
    主  文
原判決除假執行部分外廢棄，發回台灣高等法院。
    理  由
本件上訴人主張：伊於民國九十年九月十四日以每片單價新台幣
（下同）二元之價格向被上訴人購買次級品光碟片（Down Grade
CDR ）二百萬片，交貨條件為儘速送貨（即ＡＳＡＰ）。詎被上
訴人於訂約後，僅交付光碟片一萬片，其餘屢經催告，均未出貨
。伊因被上訴人給付不能及給付遲延，受有四百九十七萬五千元
之轉售差價利益損失，自得依民法第二百二十六條第一項及第二
百三十一條第一項規定，請求損害賠償等情。求為命被上訴人如
數給付，並加付法定遲延利息之判決（上訴人逾上開金額本息之
請求，業受敗訴判決確定）。
被上訴人則以：系爭光碟片之買賣，屬種類之債，無給付不能之
問題。且兩造成立買賣後之第三日，納莉颱風來襲，伊存放於地
下室之系爭光碟片全部遭淹水而毀損，致伊無法交貨，此為不可
歸責伊之事由，伊不負給付遲延之損害賠償責任。況上訴人未能
舉證證明其受有損害，亦不得請求伊賠償等語，資為抗辯。
原審廢棄第一審所為上訴人勝訴部分之判決，改判駁回其該部分
之訴，係以：上訴人主張其向被上訴人購買二百萬片次級品光碟
片，尚有一百九十九萬片迄未交付之事實，業據提出訂單、信用
狀、律師函等件為證，並為被上訴人所不爭，堪信為真實。查兩
造就系爭光碟片之買賣，屬種類之債，無給付不能問題，上訴人
依民法第二百二十六條第一項請求被上訴人賠償損害，自屬無據
。又被上訴人自認其至遲需於信用狀有效期限即九十年十二月十
五日前交付系爭光碟片與上訴人，上訴人於立約後，除多次以電
話催告外，並於九十年十一月十六日及九十一年三月十一日函催
被上訴人出貨，被上訴人均拒不履行，應負給付遲延責任。被上
訴人雖提出其向台灣省北區國稅局新莊稽徵所申報因颱風受災之
受損清冊，其上記載毀損光碟片一百八十萬片，然不足證明該受
損之光碟片即係系爭光碟片，其抗辯系爭光碟片因颱風來襲受損
云云，為無可取。上訴人主張已將系爭光碟片中各一百萬片，分
別與香港及印尼二客戶，成立以每片售價四點五元之買賣契約云
云，固據提出九十年九月十七日印尼客戶之訂單，並舉證人趙威
、黎偉昌、楊維祥等為證，惟證人間所為證言矛盾，且與訂單記
載不符，尚難認上訴人上開主張為實在。上訴人另主張曾於九十
年九月十三日依市面上零售價每片四元之價格向被上訴人購買次
級品光碟片五百片，可見其就系爭買賣享有每片二元折扣利益之
價差云云，然系爭買賣數量為二百萬片，較五百片差距甚大，且
任何交易，因商品庫存、市場波動、運輸狀況、經營實力等因素
，影響是否有利可圖，故不能以單片之價差，作為認定上訴人受
有所失利益之損害。上訴人既未能證明其受有損害，其依民法第
二百三十一條第一項規定，請求被上訴人給付四百九十七萬五千
元及其利息，洵非正當，不應准許等詞，為其判斷之基礎。
查依通常情形，可得預期之利益，視為所失利益，民法第二百十
六條第二項定有明文。又當事人已證明受有損害而不能證明其數
額或證明顯有重大困難者，法院應審酌一切情況，依所得心證定
其數額，民事訴訟法第二百二十二條第二項亦定有明文。上訴人
係經營電子材料等批發及零售業者（見原審卷(二)第一○五頁），
其向被上訴人購買系爭次級品光碟片，依通常情形，可得預期獲
有轉售之差額利益，其因被上訴人拒絕供貨，自受有損害。而實
際損害金額若干，原審既認上訴人不能證明其數額，乃竟未審酌
一切情況，依所得心證定其數額，遽為上訴人敗訴之判決，不無
可議。上訴論旨，指摘原判決為違背法令，求予廢棄，為有理由
。
據上論結，本件上訴為有理由。依民事訴訟法第四百七十七條第
一項、第四百七十八條第二項，判決如主文。
中    華    民    國  九十五  年    七    月   十二   日
                      最高法院民事第一庭
                          審判長法官  林  奇  福
                                法官  陳  國  禎
                                法官  陳  重  瑜
                                法官  劉  福  聲
                                法官  葉  勝  利
      本件正本證明與原本無異
                                      書  記  官
中    華    民    國  九十五  年    七    月  二十六  日
                                                      Ｅ


司法院資訊處製作；財團法人民間司法改革基金會備份。
